【裁判字號】    98,簡上,137
【裁判日期】    980902
【裁判案由】    詐欺
【裁判全文】
臺灣新竹地方法院刑事判決             98年度簡上字第137號
聲  請  人  臺灣新竹地方法院檢察署檢察官
上  訴  人
即  被  告  甲○○
上列上訴人即被告因詐欺案件，不服本院新竹簡易庭中華民國98
年4 月16日98年度竹簡字第22號第一審簡易判決（聲請案號：97
年度偵字第7697號），提起上訴，本院管轄第二審之合議庭判決
如下：
    主  文
上訴駁回。
    事  實
一、甲○○依其智識程度，可預見提供自己之郵局或銀行帳戶存
    摺、提款卡、印章及密碼等供人使用，可能因此供他人使用
    詐術使被害人將款項匯入後，再予提領使用；並預見可能因
    而幫助他人從事詐欺之不法犯罪，竟仍基於幫助他人詐欺之
    未必故意，於民國97年10月28日前某日某時許，在不詳地點
    ，將其於96年6 月14日向兆豐國際商業銀行北新竹分行所申
    請開立帳號017 —00000000000 號帳戶之提款卡及密碼等物
    ，交付予真實姓名年籍均不詳之成年人，而容任該成年人所
    屬集團為詐取他人財物之行為。該集團在取得上揭提款卡及
    密碼等物後，即（一）先係於97年10月28日18時45分許，由
    一姓名年籍均不詳之詐欺集團成員，撥打電話予丙○○，自
    稱係金石堂網路書局賣家，向其佯稱先前在網路購物時誤設
    為分期付款，若不即予更正，將按月自其帳戶扣款，要求到
    自動櫃員機解除上述問題等語，致使丙○○不疑有他，信以
    為真，旋即於同日19時38分許，至位於臺北市○○區○○路
    4 段88號處之萬盛郵局自動櫃員機，依該人指示操作，因而
    轉帳新臺幣（下同）29988 元至甲○○名義之上揭兆豐國際
    商業銀行北新竹分行帳戶內。（二）於97年10月28日20時16
    分許，由一姓名年籍均不詳之詐欺集團成員，撥打電話予乙○○，自稱係金石堂書局之員工，向其佯稱先前網路購物時
    誤設為分期付款，若不即予更正，將按月自其帳戶扣款，要
    求到自動櫃員機解除上述問題等語，致乙○○不疑有他，信
    以為真，旋即於同日21時4 分許，至位於臺北縣鶯歌鎮○○○路47號處之鶯歌郵局自動櫃員機，依其指示操作，因而轉
    帳29983 元至甲○○名義之上揭兆豐國際商業銀行北新竹分
    行帳戶內。而詐欺集團成員於丙○○及乙○○轉帳後，隨即
    經人持甲○○名義之前揭兆豐國際商業銀行北新竹分行帳戶
    之提款卡，於同日19時46分許、21時14分許及21時20分許將
    款項提領一空。嗣因丙○○、乙○○查覺受騙報警，因而為
    警循線查悉上情。
二、案經丙○○及乙○○均訴由新竹市警察局第一分局報請臺灣
    新竹地方法院檢察署檢察官偵查聲請簡易判決處刑。
    理  由
壹、程序方面：
    按被告以外之人於審判外之言詞或書面陳述，除法律有規定
    者外，不得作為證據；又被告以外之人於審判外之陳述，雖
    不符合同法第159 條之1 至第159 條之4 之規定，但經當事
    人於審判程序同意作為證據，法院審酌該言詞陳述或書面陳
    述作成時之情況，認為適當者，亦得為證據。當事人、代理
    人或辯護人於法院調查證據時，知有第159 條第1 項不得為
    證據之情形，而未於言詞辯論終結前聲明異議者，視為有前
    項之同意，刑事訴訟法第159 條第1 項及第159 條之5 分別
    定有明文。經查，本判決下列所引用之各該被告以外之人於
    審判外之陳述（包含書面陳述），除公務員職務上製作之紀
    錄文書，並無顯不可信之情況，依刑事訴訟法第159 條之4
    第1款 規定，有證據能力外，其餘亦屬傳聞證據部分，檢察
    官、被告及辯護人於本院準備程序中均表示沒有意見，且迄
    於言詞辯論終結前亦未聲明異議。本院審酌上開證據資料製
    作時之情況，尚無違法不當及證明力明顯過低之瑕疵，亦認
    為以之作為證據應屬適當，故揆諸前開規定，爰依刑事訴訟
    法第159 條之5 規定，認前揭證據資料均有證據能力。
貳、實體方面：
一、訊據被告甲○○固不否認有申請開立上揭帳戶，該帳戶於前
    揭時地分別經被害人丙○○及乙○○等人匯入上開款項等情
    ，惟矢口否認有何幫助詐欺取財之犯行，辯稱：97年10月28
    日下午在新竹縣新豐鄉○○路的一家藥房外面，我把車停在
    那裡，錢拿著，其餘東西放在皮包裡，皮包則係勾在機車龍
    頭下方勾子上，我就跟我女友進去藥房買東西，出來之後，
    提款卡就不見了，因為我在工地做粗工，急著回去上班，就
    沒有想那麼多，也沒有去報案，才會導致有本件案子云云。
    經查：
（一）被告於96年6 月14日向兆豐國際商業銀行北新竹分行申請
      開立帳號017 —00000000000 號之帳戶，該帳戶於前開時
      地，先後經被害人丙○○及乙○○以轉帳方式分別匯入前
      揭款項，而被害人丙○○及乙○○之所以會匯款，係因於
      上揭時地，由詐騙集團成員向其佯稱先前網路購物時誤設
      為分期付款，若不即予更正，將按月自其帳戶扣款，要求
      到自動櫃員機解除上述問題等語，是以信以為真，陷於錯
      誤，而依指示匯款，被害人丙○○及乙○○嗣後發現遭騙
      ，乃報警處理等情，業據被害人丙○○及乙○○於警詢時
      指述明確（見97年度偵字第7967號卷【以下簡稱第7967號
      偵卷】第24、25、34頁），且為被告自承上揭帳戶確為其
      所申請開立，而該帳戶於上開時地確經被害人丙○○及乙○○轉帳匯入前開款項等情不諱，並有兆豐國際商業銀行
      北新竹分行於97年11月4 日以（97）兆銀北竹發字第0252
      號函檢送之開戶人基本申請資料及交易明細資料1 份、新
      竹市警察局第一分局調閱通聯及使用者資料申請單1 份、
      通聯調閱查詢單資料2 份、臺北市政府警察局文山二局萬
      盛派出所陳報單1 份、臺北市政府警察局文山二局萬盛派
      出所受理刑事案件報案三聯單1 份、自動櫃員機轉帳收據
      1 份、金融機構聯防機制通報單2 份、內政部警政署反詐
      騙諮詢專線紀錄表2 份、臺北市政府警察局文山二局萬盛
      派出所受理詐騙帳戶通報警示簡便格式表1 份、臺北縣政
      府警察局三峽分局鶯歌分駐所受理詐騙帳戶通報警示簡便
      格式表1 份、中華郵政公司自動櫃員機儲戶交易明細表1
      份、臺北縣政府警察局三峽分局鶯歌分駐所受理刑事案件
      報案三聯單1 份等在卷足稽（見第7967號偵卷第12至22、
      27至33、36至40、43、44頁）。
（二）被告雖以上揭情詞置辯，然就其所供述情節，被告於偵訊
      時係供述：我回來時發現皮包掉在地上，證件當時全部掉
      在地上，我有撿起來等語（見第7967號偵卷第48、49頁）
      ，於本院準備程序時則係供述：當時皮包內並沒有我的任
      何證件，也沒有我女友的證件等語（見本院卷第17頁），
      嗣於本院審理時又改供述：另外的證件及皮包是掉在地上
      。（你的身分證及你女友丁○○的身分證有不見嗎？）沒
      有，但是是被人整個灑落在地上等語（見本院卷第40、41
      頁），從而被告所指遺失前揭提款卡之時，是否曾一併攜
      帶證件，以及證件是否有遭人灑落在地上一節，前後供述
      內容已有不符。再者，詐騙集團之成員既知利用他人之帳
      戶掩飾犯罪所得，應非愚昧之人，當知社會上一般正常之
      人如帳戶存摺、提款卡及密碼遭竊或遺失，為防止拾得或
      竊得之人盜領其存款或做為不法使用而徒增訟累，必於發
      現後立即報警或向金融機構辦理掛失止付，在此情形下，
      如仍以該帳戶作為犯罪工具，則在渠等向他人詐騙，並誘
      使被害人將款項匯入該帳戶後，極有可能因帳戶所有人掛
      失止付而無法提領，則渠等大費周章從事於犯罪之行為，
      甘冒犯罪後遭追訴、處罰之風險，卻只能平白無故替原帳
      戶所有人匯入金錢，而無法得償犯罪之目的，是以犯罪集
      團若非確定該帳戶所有人不會報警或掛失止付，以確定渠
      等能自由使用該帳戶提款、轉帳，當不至於以該帳戶從事
      犯罪。查被告名義之前揭兆豐國際商業銀行北新竹分行帳
      戶於上揭時地分別經被害人丙○○及乙○○分別匯入前開
      款項後，旋即於同日前開時間遭人分數次全數提領等情，
      有上開帳戶交易明細資料在卷足參，足見犯罪集團於斯時
      係處於能放心使用上揭帳戶進出款項之狀態。且提款需輸
      入帳號密碼，為眾所週知之事實，既然詐欺之人能自被告
      之上開帳戶中領款，可見詐欺之人知悉被告上開帳戶領款
      密碼，而被告復自承：並未將密碼寫在提款卡上等語明確
      （見第7967號偵卷第49頁、本院卷第40頁背面），且不論
      被告及其女友是否於前述時間將渠等證件隨身攜帶，然被
      告及其女友之證件並未同時遺失一節，向為被告供述在卷
      ，是以如被告苟真以其生日和女友生日組成密碼，衡情外
      人亦難得知，從而如非被告告知，上開詐欺之人又如何得
      知該領款密碼？種種情形，更足見該詐欺集團於向被害人
      詐欺時，確有把握該帳戶不會被帳戶所有人掛失止付，渠
      等確實可取得詐得之款項，而此等確信及把握，在該帳戶
      係拾得之情況下，實無可能發生。從而被告前述所辯，實
      與常情相違，不足採信。
（三）按任何人均可辦理金融帳戶存摺使用，如無正當理由，實
      無借用他人存摺使用之理，而金融存摺亦事關個人財產權
      益之保障，其專有性甚高，除非本人或與本人親密關係者
      ，難認有何理由可自由流通使用該存摺，一般人均有妥為
      保管及防止他人任意使用之認識，縱特殊情況偶需交付他
      人使用，亦必深入瞭解用途及合理性，始予提供，且該等
      專有物品如落入不明人士手中，而未加以闡明正常用途，
      極易被利用為與財產有關之犯罪工具，而有犯罪意圖者，
      非有正當理由，竟徵求他人提供帳戶，客觀上可預見其目
      的，係供為某筆資金之存入後再行領出之用，且該筆資金
      之存入及提領過程係有意隱瞞其流程及行為人身分曝光之
      用意，一般人本於一般認知能力均易於瞭解，報章媒體復
      一再披露詐騙集團為規避查緝，故使用他人帳戶以遂行詐
      欺之不法犯罪態樣，被告為智慮健全、有社會經驗之成年
      人，對此自難諉為不知。且被告任意將渠之帳戶提款卡及
      密碼交付予他人，而該人既有使用帳戶之需，竟不思自行
      申辦，反大費周章收集他人帳戶使用，顯與一般交易常情
      相悖，則其用途實屬可疑，足證被告應可預見金融帳戶提
      款卡及密碼提供他人使用將幫助他人實施詐欺犯罪，竟仍
      將其帳戶提款卡及密碼等物，交予來路不明之人，是縱無
      證據證明被告明知該人之犯罪態樣係以該帳戶供詐欺之用
      ，惟其顯具縱有人以其之金融帳戶實施詐欺犯罪亦不違背
      其本意之幫助意思自明。
（八）綜上，被告所辯顯為事後卸責之詞，均不足採信，本案事
      證明確，被告前述犯行洵堪認定，應予依法論科。
二、核被告甲○○交付前述帳戶之提款卡及密碼供人不法使用，
    顯係基於幫助他人詐欺取財之不確定犯意，且其所為提供帳
    戶提款卡及密碼之行為亦屬刑法詐欺取財罪構成要件以外之
    行為，其既以幫助他人犯罪之意思而參與犯罪構成要件以外
    之行為，核其所為，係犯刑法第30條第1 項前段、第339 條
    第1 項之詐欺取財罪之幫助犯，爰依刑法第30條第2 項減輕
    其刑。被告以一次交付帳戶之提款卡及密碼之行為，幫助詐
    騙集團成員先後詐騙被害人丙○○及乙○○等人，而觸犯數
    幫助詐欺取財罪，為同種想像競合，應依刑法第55條規定，
    從一重處斷。
四、原判決認被告罪證明確，適用刑法第30條第1 項、第2 項、
    第339 條第1 項、第55條、第41條第1 項前段，刑法施行法
    第1 條之1 第1 項前段、第2 項等規定，量處被告拘役五十
    五日，如易科罰金，以新臺幣一千元折算一日，經核其認事
    用法均無不合。爰審酌被告交付帳戶提款卡及密碼等物予他
    人，充作轉向他人詐欺取財之工具，非但徒增被害人尋求救
    濟之困難，亦使詐騙集團得以順遂詐欺取財犯行，並審酌被
    害人遭受損害之程度、被告犯罪之手段、情節、生活狀況、
    智識程度，於本院審理時並未承認犯行、犯後態度難認良好
    等一切情狀，認原判決量刑亦稱妥適，被告上訴猶矢口否認
    犯行，為無理由，應予駁回。
五、據上論斷，應依刑事訴訟法第455 條之1 第3 項、第368 條
    ，判決如主文。
本案經檢察官陳玉華到庭執行職務。
中    華    民    國    98    年    9     月    2     日
                  刑事第一庭    審判長法  官  許翠玲
                                      法  官  方鴻愷
                                      法  官  楊惠芬
以上正本證明與原本無異。
不得上訴。
中    華    民    國    98    年    9     月    2     日
                                      書記官  張懿中
附錄本案論罪科刑法條：
刑法第30條：
幫助他人實行犯罪行為者，為幫助犯。雖他人不知幫助之情者，
亦同。
幫助犯之處罰，得按正犯之刑減輕之。
刑法第339 條第1 項：
意圖為自己或第三人不法之所有，以詐術使人將本人或第三人之
物交付者，處五年以下有期徒刑、拘役或科或併科一千元以下罰
金。


司法院資訊處製作；財團法人民間司法改革基金會備份。
